【裁判字號】    97,交聲,534
【裁判日期】    970502
【裁判案由】    違反道路交通管理處罰條例聲明異議
【裁判全文】
臺灣臺北地方法院交通事件裁定         97年度交聲字第534號
原處分機關  臺北市交通事件裁決所
異  議  人
即受處分人  甲○○
上列異議人即受處分人因違反道路交通管理處罰條例案件，對於
臺北市交通事件裁決所於民國九十七年二月十二日所為之處分（
原處分案號：北市裁三字第裁二二─ＺＩＣ○二八○八九號），
聲明異議，本院裁定如下：
    主  文
異議駁回。
    理  由
一、按汽車行駛於高速公路及快速公路，行駛於長度四公里以上
    或經該管公路管理機關公告之隧道，應保持五十公尺以上之
    行車安全距離。如因隧道內道路壅塞、事故或其他特殊狀況
    導致車速低於每小時二十公里或停止時，仍應保持二十公尺
    以上之安全距離，高速公路及快速公路交通管制規則第十六
    條第四款定有明文。次按汽車行駛於高速公路或設站管制之
    道路，而不遵使用限制、禁止、行車管制及管理事項之管制
    規則而有未保持安全距離行為者，處汽車駕駛人新臺幣（下
    同）三千元以上六千元以下罰鍰；汽車駕駛人有道路交通管
    理處罰條例第三十三條第一項之交通違規行為，除依原條款
    處罰鍰外，並予記違規點數一點，道路交通管理處罰條例第
    三十三條第一項第二款、第六十三條第一項第一款分別定有
    明文。
二、本件異議人即受處分人（下稱受處分人）甲○○於民國九十
    六年十月二十日上午八時三十三分許，駕駛車牌號碼Ｗ八—
    三八五八號自用小客車，行經國道五號高速公路雪山隧道南
    向十七點五公里處，未依規定與前方車輛保持五十公尺以上
    之安全距離（非壅塞時段）而不遵守行車管制之管制規則，
    經交通部國道公路警察局第九警察隊頭城分隊員警拍照後，
    以受處分人違反道路交通管理處罰條例第三十三條第一項第
    二款之規定，開立公警局交字第ＺＩＣ○二八○八九號舉發
    通知單，並指定應於九十六年十二月十四日前繳納罰鍰或前
    往原處分機關聽候裁決，受處分人於九十六年十一月二十六
    日具狀申訴，原處分機關認受處分人確有上開違規行為，乃
    依道路交通管理處罰條例第三十三條第一項第二款、第六十
    三條第一項第一款（原裁決書漏載第一款）之規定裁處三千
    元之罰鍰，並記違規點數一點。
三、聲明異議意旨略以：受處分人雖有於上述時間駕駛車牌號碼
    Ｗ八—三八五八號自用小客車行經上開地點，惟內政部警政
    署國道公路警察局第九警察隊確實透過廣播之方式要求用路
    人勿刻意拉長距離影響後方車流，卻未廣播仍應保持五十公
    尺以上之距離；且採證照片未顯示行車當時速度與前車之距
    離；又照片中另一車道同時也有一輛車經過，員警僅舉發靠
    近照相機具之車輛，實難讓人信服云云。
四、經查：
（一）受處分人於上開時、地，因駕駛車牌號碼Ｗ八—三八五八
      號自用小客車，行經國道五號高速公路雪山隧道南向十七
      點五公里處，經內政部警政署國道公路警察局第九警察隊
      頭城分隊值勤員警發現在車流量正常且非壅塞時段，未與
      前車保持五十公尺以上行車距離，為警逕行拍照掣單舉發
      一節，為受處分人所不爭執，並有舉發採證照片一幀在卷
      可稽，堪信為真。
（二）按汽車行駛於高速公路及快速公路，行經隧道路段，行駛
      於長度四公里以上或經該管公路管理機關公告之隧道，應
      保持五十公尺以上之行車安全距離。如因隧道內道路壅塞
      、事故或其他特殊狀況導致車速低於每小時二十公里或停
      止時，仍應保持二十公尺以上之安全距離，高速公路及快
      速公路交通管制規則第十六條第四款定有明文。受處分人
      既領有駕駛執照並參與道路交通運作，對此規定自有知悉
      之義務，交通部臺灣區○道○○○路局北區工程處頭城工
      務段坪林行控中心透過ＦＭ廣播方式要求用路人勿刻意拉
      長車距影響後方車流，惟仍須保持行車安全距離及行車速
      限，此為交通機關考量長隧道之行車安全所特別立法，受
      處分人要不得因未為廣播而諉稱不知。
（三）國道五號高速公路雪山隧道全長十二公里餘，於雪山隧道
      內行車，除因隧道內發生壅塞、事故或其他特殊狀況導致
      車速低於每小時二十公里或停止，而僅須保持二十公尺安
      全距離外，均須與前車保持五十公尺以上之安全距離，而
      於隧道內衡量與前車之車距是否已達五十公尺之簡易方式
      包括「隧道內地面上所標繪之二個白色箭頭間之距離即為
      五十公尺」、「隧道內牆壁上之二消防箱間之距離即為五
      十公尺」等情，業據公路主管機關、公路警察機關於國道
      五號高速公路雪山隧道通車前及通車後迄今，不斷的利用
      各種大眾傳播媒體廣加宣傳，並在各重要道路上張貼各種
      文宣品加以公告周知，且於國道五號高速公路沿線，亦設
      有相關之標誌及標線，用以提醒用路人注意，此為眾所周
      知之事實。受處分人於九十六年十月二十日上午八時三十
      三分許，駕駛車牌號碼Ｗ八—三八五八號自小客車，行經
      國道五號高速公路南下十七點五公里處之雪山隧道內時，
      車流量雖大，然行車速度仍可達四十公里，且通行順暢，
      受處分人所駕駛車輛與前車之距離僅約二十一公尺之事實
      ，有內政部警政署國道公路警察局第九警察隊九十七年一
      月十二日公警九交字第○九六○九七二六八九號函在卷足
      憑，而依卷附違規採證照片，受處分人所駕駛車輛與前車
      車距，亦明顯短於隧道內地面上所標繪之二個白色箭頭間
      之距離。從而，依前揭高速公路及快速公路交通管制規則
      第十六條第四款之規定，受處分人於九十六年十月二十日
      上午八時三十三分許，行經國道五號高速公路南下十七點
      五公里處之雪山隧道內時，自須與前車保持五十公尺以上
      之安全距離，方屬適法，受處分人所辯要無可採。
（四）行政行為非有正當理由，不得為差別待遇，行政程序法第
      六條固有明文，用以揭示行政法上之平等原則，即基於事
      理本質，相同事件固應為相同之處理，不得任意為差別之
      待遇。然在法治國家，遵守法規為國民之責任，不得以他
      人違規行為尚未被取締，即執以為自己亦可以不遵守規定
      之適法理由，否則即曲解平等原則之真義，亦即人民不得
      主張「不法之平等」。故行政機關若怠於行使權限，致使
      人民因個案違法狀態未排除而獲得利益時，該利益並非法
      律所應保護之利益，因此其他人民不能要求行政機關比照
      該違法案例授予利益。是受處分人指摘本件舉發當時別有
      違規車輛未受舉發等情，並不能據為其免責之依據，受處
      分人以前情置辯，自不可採。從而，本件事證明確，受處
      分人之違規行為堪以認定。
五、綜上所述，受處分人確有在上揭時、地駕駛汽車未保持安全
    距離之違規行為，從而原處分機關依道路交通管理處罰條例
    第三十三條第一項第二款、第六十三條第一項第一款及違反
    道路交通管理事件統一裁罰基準表等規定，裁處受處分人罰
    鍰三千元，並記違規點數一點，核無違誤。本件受處分人之
    異議為無理由，應予駁回。
據上論斷，應依道路交通案件處理辦法第十九條，裁定如主文。
中    華    民    國    97    年    5     月    2     日
                  交通法庭    法  官  徐淑芬
以上正本證明與原本無異。
如不服本裁定，應於送達後五日內，向本院提出抗告狀。
                              書記官  廖純瑜
中    華    民    國    97    年    5     月    2     日


司法院資訊處製作；財團法人民間司法改革基金會備份。
